【裁判字號】    98,消債更,112
【裁判日期】    980413
【裁判案由】    聲請更生程序
【裁判全文】
臺灣高雄地方法院民事裁定           98年度消債更字第112號
聲  請  人  甲○○
上列當事人因消費者債務清理事件聲請更生，本院裁定如下：
    主    文
聲請人甲○○自民國九十八年四月十三日下午五時起開始更生程
序。
命司法事務官進行本件更生程序。
    理    由
一、聲請意旨略以：聲請人前與三信商業銀行股份有限公司（下
    稱三信商銀）等銀行訂定消費借貸、信用卡契約，致積欠無
    擔保債務合計新台幣（下同）1,346,402 元，因無法清償債
    務，於民國95年6 月間，依金融主管機關協調成立之中華民
    國銀行公會會員辦理消費金融案件無擔保債務協商機制，與
    最大債權銀行三信商銀達成分期還款協議，同意自95年8 月
    起，以分108 期，年利率4%，於每月10日應償還14,867元之
    方式，償還前開債務。惟聲請人自97年1 月因退休導致收入
    減少而無法續履行上開分期還款協議，不得已毀諾未再按期
    清償。又聲請人於更生聲請前因有台灣土地銀行股份有限公
    司、合作金庫商業銀行股份有限公司之信用貸款未參與協商
    ，而再依消費者債務清理條例（下稱消債條例）之規定，向
    最大債權金融機構三信商銀申請前置協商，惟遭三信商銀以
    曾參與前置協商成立或銀行銀行公會協商機制為由退件，致
    協商不協立，爰依消債條例之規定聲請更生等語。
二、按債務人不能清償債務或有不能清償之虞者，得依本條例所
    定更生程序，清理其債務；債務人無擔保或無優先權之債務
    總額未逾1,200 萬元者，於法院裁定開始清算程序或宣告破
    產前，得向法院聲請更生；法院開始更生程序之裁定，應載
    明其年、月、日、時，並即時發生效力；法院裁定開始更生
    或清算程序後，得命司法事務官進行更生或清算程序，必要
    時得選任律師、會計師或其他適當之自然人或法人一人為監
    督人或管理人，此為消債條例第3 條、第42條第1 項、第45
    條第1 項、第16條第1 項分別定有明文。
三、聲請人主張其雖曾依中華民國銀行公會會員辦理消費金融案
    件無擔保債務協商機制與三信商銀達成分期還款之協議，但
    附表一到二所示銀行之債務未參與當時之協商，經聲請依消
    債條例之規定，向最大債權金融機構三信商銀申請協商後，
    遭退件致協商不協立等事實，業據聲請人提出財團法人金融
    聯合徵信中心當事人綜合信用報告─債務清理條例前置協商
    專用債權人清冊、協議書、無擔保債務還款計畫及三信銀行
    通知函各乙份為佐（見本院卷第8 頁、第20頁至21頁、第55
    頁），足認屬實。故本件所應審酌者為聲請人是否有不能清
    償債務或不能清償之虞之情形。
四、經查：
  (一)聲請人自陳於97年1 月退休，目前收入為退休金每月約17,0
    00元，並提出交通部公路總局第三區養護工程處高雄工務段
    三工高字第0971000297號函、公務人員退休撫卹基金管理委
    員會發放月退休金通知單及交通部公路總局第三區養工程處
    發放97年7 ─12月月退休金通知單為佐（見本院卷第22頁至
    24頁），應堪認真實。此外，就聲請人本人之必要生活支出
    部份，因消債條例之立法目的，係為使不幸陷入經濟困境之
    人得以清理債務、重建生活，並在清理過程中能保有符合人
    性尊嚴之最低基本生活，而非維持債務人過去慣常之寬裕生
    活，並由聲請人任意主張其基本生活費用之數額，否則將造
    成揮霍無度以致清償能力降低，反而易使更生程序無從進行
    ，因此本院認應以內政部所公告之98年度高雄市省低收入戶
    最低生活費用每人每月為11,309元為標準，計算聲請人本人
    之必要生活支出始為合理。
  (二)另聲請人主張其尚需支出配偶張惠琴、母親盧若蘭扶養費用
    每月分別為10,000元、1,000 元，並提出戶籍謄本、盧若蘭
    財政部高雄市國稅局96年度綜合所得稅各類所得資料清單及
    財產歸屬資料清單、張惠琴財政部臺灣省南區國稅局95至96
    年度綜合所得稅各類所得資料清單及財產歸屬資料清單及家
    族系統表（見本院卷第11頁、第13頁、第45頁至49頁、第50
    頁）為憑，惟參酌上開說明，二人每月必要生活費用亦應以
    11,309元計算為合理。盧若蘭扶養義務人含聲請人在內有4
    人，依此計算，聲請人主張需負擔張惠琴、盧若蘭扶養費用
    每月分別為10,000元、1,000 元，應屬可採。是以，依聲請
    人目前每月收入約為17,000元計算，顯已不足負擔上開個人
    必要生活費用及上開扶養費用，客觀上堪認其確已陷於不能
    清償之情形。
五、綜上所述，聲請人有不能清償債務之情事，其無法清償如附
    表編號一至四所示之無擔保債務未逾1,200 萬元，且無消費
    者債務清理條例第46條各款所定應駁回更生聲請之事由存在
    ，故聲請人聲請本件更生，即無不合，應予准許，爰裁定如
    主文第一項所示，並依上開規定命司法事務官進行本件更生
    程序，爰裁定如主文第二項所示。
六、依消費者債務清理條例第11條第1 項、第45條第1 項、第16
    條第1 項，裁定如主文。
中    華    民    國    98    年    4     月    13    日
              民事第五庭    法      官  鄭凱文
上為正本係照原本作成。
本件不得抗告。
本裁定已於98年4月13日下午5時公告。
中    華    民    國    98    年    4     月    13    日
                            書  記  官 張家瑜
附表：
┌──┬────────────┬────────┬───────┐
│編號│債權人                  │金額（新台幣）  │種    類      │
├──┼────────────┼────────┼───────┤
│ 一 │台灣土地銀行            │328,000元       │消費借貸      │
├──┼────────────┼────────┼───────┤
│ 二 │合作金庫業銀行          │328,000元       │消費借貸      │
├──┼────────────┼────────┼───────┤
│ 三 │中國信託銀行            │519,000元       │消費借貸、信用│
│    │                        │                │卡消費款      │
├──┼────────────┼────────┼───────┤
│ 四 │三信銀行                │472,000元       │消費借貸      │
├──┴────────────┼────────┴───────┤
│   合             計          │1,647,080元                     │
└───────────────┴────────────────┘


司法院資訊處製作；財團法人民間司法改革基金會備份。
